【裁判字號】    99,上訴,1979
【裁判日期】    991210
【裁判案由】    毒品危害防制條例
【裁判全文】
臺灣高等法院高雄分院刑事判決        99年度上訴字第1979號
上  訴  人
即  被  告  高春星
上列上訴人因毒品危害防制條例案件，不服臺灣高雄地方法院99
年度審訴字第2499號中華民國99年11月9 日第一審判決（起訴案
號：臺灣高雄地方法院檢察署99年度毒偵字第3156號），提起上
訴，本院判決如下：
     主  文
上訴駁回。
     理  由
一、按依刑事訴訟法第350 條、第361 條、第362 條、第367 條
    規定，不服地方法院之第一審判決而上訴者，須提出上訴書
    狀，並應敘述具體理由，為上訴必備之程式；其所提出之書
    狀未敘述上訴理由，或僅曾以言詞陳述上訴理由者，均應於
    上訴期間屆滿後20日內補提理由書於第一審法院。第一審法
    院經形式審查，認逾期未補提上訴理由者，應定期間先命補
    正；逾期未補正者，為上訴不合法律上之程式，應以裁定駁
    回。倘已提出上訴理由，但所提非屬具體理由者，則由第二
    審法院以上訴不合法律上之程式，判決駁回。而所謂具體理
    由，必係依據卷內既有訴訟資料或提出新事證，指摘或表明
    第一審判決有何採證認事、用法或量刑等足以影響判決本旨
    之不當或違法，而構成應予撤銷之具體事由，始克當之；倘
    僅泛言原判決認定事實錯誤、違背法令、量刑失之過重或輕
    縱，而未依上揭意旨指出具體事由，或形式上雖已指出具體
    事由，然該事由縱使屬實，亦不足以認為原判決有何不當或
    違法者（例如：對不具有調查必要性之證據，法院未依聲請
    調查亦未說明理由，或援用證據不當，但除去該證據仍應為
    同一事實之認定），皆難謂係具體理由，俾與第二審上訴制
    度旨在請求第二審法院撤銷、變更第一審不當或違法之判決
    ，以實現個案救濟之立法目的相契合，並節制濫行上訴（最
    高法院97年度台上字第892號判決意旨參照）。
二、本件上訴人即被告高春星前於民國83年間因施用毒品案件，
    經臺灣高雄地方法院判處有期徒刑3 年2 月，上訴後經本院
    駁回上訴確定，又因違反戡亂時期肅清煙毒條例案件，經台
    灣屏東地方法院判處有期徒刑3 年2 月確定，二罪接續執行
    ，86年3 月21日縮短刑期假釋出監，嗣經撤銷前開假釋而通
    緝，應至94年6 月4 日上開之罪方執行完畢。而其88年間因
    違反毒品危害防制條例案件，經裁定送觀察、勒戒後，認無
    繼續施用毒品之傾向，經台灣高雄地方法院檢察署檢察官於
    民國88年11月30日，以88年度毒偵字第2521號不起訴處分確
    定。嗣於5 年內復基於施用第一級毒品之犯意，連續施用毒
    品海洛因多次，因通緝為警逮捕並查獲上情，經台灣屏東地
    方法院以90年度毒聲字第1839號裁定送觀察、勒戒後，認有
    繼續施用毒品之傾向，經臺灣屏東地方法院裁定送強制戒治
    並以91年度訴字第54號判處有期徒刑8 月確定，並與他案接
    續執行而於95年5 月31日縮短刑期執行完畢。高春星又基於
    施用第一級毒品海洛因及第二級毒品安非他命之犯意，先於
    99 年3月14日下午3 時許，在其高雄縣岡山鎮○○路285 巷
    1 號之住處，以針筒注射靜脈之方式，施用第一級毒品海洛
    因1 次；再於同日下午4 時許，在上開住處，以燒烤玻璃球
    吸食煙霧之方式，施用第二級毒品甲基安非他命1 次。嗣於
    99 年3月16日下午2 時許，因檢察官另案偵辦吳建泉涉嫌販
    賣毒品案件，查得高春星疑有向吳建泉購買海洛因，經採其
    尿液送驗，結果呈嗎啡及甲基安非他命陽性等情，因而論處
    高春星施用第一級毒品，累犯，處有期徒刑8 月；又施用第
    二級毒品，累犯，處有期徒刑5 月。應執行有期徒刑1 年。
    被告不服提起上訴，其上訴理由略以：被告雖坦承施用毒品
    之犯行，但本件距離其在90年間施用毒品送強制戒治之時間
    ，已屬「5 年後再犯」之情形，應先予觀察、勒戒，原判決
    逕予論處罪刑，顯有違誤云云。
三、惟按，施用第一、二級毒品為犯罪行為，毒品危害防制條例
    第10條定有處罰明文。故施用第一、二級毒品者，本應科以
    刑罰。惟基於刑事政策，對合於一定條件之施用者，則依同
    條例第20條、第23條之規定，施以觀察、勒戒及強制戒治之
    保安處分。毒品危害防制條例於92年7 月9 日修正公布，自
    93年1 月9 日施行，其中第20條、第23條將施用毒品之刑事
    處遇程序，區分為「初犯」及「5 年內再犯」、「5 年後再
    犯」。依其立法理由之說明：「初犯」，經觀察、勒戒或強
    制戒治後，應為不起訴處分或不付審理之裁定；經觀察、勒
    戒或強制戒治執行完畢釋放後，「5 年內再犯」者，因其再
    犯率甚高，原實施之觀察、勒戒及強制戒治既已無法收其實
    效，爰依法追訴或裁定交付審理。至於經觀察、勒戒或強制
    戒治執行完畢釋放後，「5 年後再犯」者，前所實施之觀察
    、勒戒或強制戒治已足以遮斷其施用毒品之毒癮，為期自新
    及協助其斷除毒癮，仍適用「初犯」規定，先經觀察、勒戒
    或強制戒治之程序。從而依修正後之規定，僅限於「初犯」
    及「5 年後再犯」二種情形，始應先經觀察、勒戒或強制戒
    治程序。倘被告於5 年內已再犯，經依法追訴處罰，縱其第
    3 次（或第3 次以上）再度施用毒品之時間，在初犯經觀察
    、勒戒或強制戒治執行完畢釋放五年以後，已不合於「5 年
    後再犯」之規定，且因已於「5 年內再犯」，顯見其再犯率
    甚高，原實施觀察、勒戒或強制戒治，已無法收其實效，即
    應依該條例第10條處罰（最高法院97年度第5 次刑事庭會議
    決議參照）。原判決論處被告施用第一、二級毒品罪刑，自
    屬適法，被告雖狀稱: 其受強制戒治完畢迄今已超過5 年，
    應屬5 年後再犯云云，；忽略其88年間即有初犯而送觀察勒
    戒之紀錄，故90年間之施用毒品犯行已屬「5 年內再犯」之
    情形，被告於5 年內已再犯，並經依法追訴處罰，縱其第3
    次（或第3 次以上）再度施用毒品之時間，在初犯經觀察、
    勒戒或強制戒治執行完畢釋放五年以後，被告之情形顯已不
    合於「5 年後再犯」之規定。此外，被告上訴意旨並未依卷
    內既有訴訟資料，具體指出或表明原判決有何不當或違法情
    事，徒以前詞謂應予觀察、勒戒云云，自難認已敘述具體之
    上訴理由。被告上訴為不合法律上之程式，應予駁回，並不
    經言詞辯論為之。
四、據上論斷，應依刑事訴訟法第367 條前段、第372 條，判決
    如主文。
中    華    民    國    99    年    12    月    10    日
                  刑事第六庭    審判長法  官  王憲義
                                      法  官  邱永貴
                                      法  官  簡志瑩
以上正本證明與原本無異。
施用第一級毒品部分，如不服本判決應於收受本判決後10日內向
本院提出上訴書狀，其未敘述上訴理由者，並得於提起上訴後10
日內向本院補提理由書狀（均須按他造當事人之人數附繕本）「
切勿逕送上級法院」。
施用第二級毒品部分，不得上訴。
中    華    民    國    99    年    12    月    10    日
                                      書記官  吳新貞
附錄本判決論罪科刑法條：
毒品危害防制條例第10條
施用第一級毒品者，處6 月以上5 年以下有期徒刑。
施用第二級毒品者，處3 年以下有期徒刑。

司法院資訊處製作；財團法人民間司法改革基金會備份。
